【裁判字號】    91,勞小上,7
【裁判日期】    921127
【裁判案由】    給付工資
【裁判全文】
臺灣桃園地方法院民事判決  九十一年度勞小上字第七號
    上  訴  人  國防部中山科學研究院
    法定代理人  劉金陵
    訴訟代理人  羅貞元
                紀天昌
    被上訴人    甲○○
右當事人間請求給付工資事件，上訴人對於中華民國九十一年十月十五日本院中壢簡
易庭九十一年度壢勞小字第七號第一審判決提起上訴，本院判決如左：
    主      文
上訴駁回。
第二審訴訟費用新台幣玖佰伍拾陸元由上訴人負擔。
    理      由
一、本件上訴人提起上訴意旨略以：被上訴人為上訴人所屬之聘僱人員，從事技術操
    作、研發、生產製造等工作，兩造所訂聘僱契約目的無非在達成發展國防軍事科
    技之行政上目標，外觀上具有公法上職務關係，且訂定契約之依據為國防部依職
    權發布之「國軍編制內科技、臨時聘僱人員管理作業規定」，是兩造間聘僱契約
    應屬行政契約，本件訴訟乃公法上爭執，不屬普通法院之權限，原審依被上訴人
    聲明逕為實體判決，違背民事訴訟法第二百四十九條第一項第一款規定，構成同
    法第四百三十六條之三十二第二項準用第四百六十九條第三款「法院於權限之有
    無辨別不當」之當然違背法令事由等語。
二、按對於小額程序之第一審裁判之上訴，非以其違背法令為理由，不得為之，民事
    訴訟法第四百三十六條之二十四第二項定有明文。而所謂違背法令，依同法第四
    百三十六條之三十二第二項規定準用同法第四百六十八條、第四百六十九條第一
    款至第五款結果，係指判決不適用法規或適用不當者，以及(一)判決法院之組織不
    合法者，(二)依法律或裁判應迴避之法官參與裁判者，(三)法院於權限之有無辨別不
    當或違背專屬管轄之規定者，(四)當事人於訴訟未經合法代理者，及(五)違背言詞辯
    論之公開之規定者言。本件上訴人以原審於本件訴訟無審判權為由提起上訴，固
    合於小額程序第一審裁判上訴之程式。惟按訴訟事件是否屬普通法院之權限，應
    以原告（即被上訴人）起訴主張為訴訟標的之法律關係是否屬於私法上之爭執為
    斷，而非以法院調查之結果為依歸，至法院調查之結果，認原告請求者不符法律
    規定之要件時，則屬其訴有無理由之問題，自與法院有否審判權無涉。最高法院
    八十八年度台抗字第三○一號、一六八號判決意旨可資參照。查本件被上訴人係
    因上訴人以伊不能勝任工作為由將伊核定資遣，而依勞動基準法第十六條規定請
    求上訴人給付預告期間工資，有被上訴人之起訴狀在卷可稽，核其提起本件訴訟
    之原因既非以其與上訴人間有何因公法上原因發生財產上之給付，或請求作成行
    政處分以外之其他非財產上之給付，或有因公法上契約發生之給付，而係以上訴
    人與之訂立私法型態之勞動契約，據以請求上訴人發給預告期間工資，所求為解
    決者自屬私法法律關係，普通法院即有審判權。是原審經審理調查之結果，認被
    上訴人之請求合於法律規定要件而為被上訴人勝訴之判決，於法尚無不合。
三、況按所謂行政契約與私法契約之主要區別為契約之內容與效力，是否均為公法所
    規定。苟契約之內容及效力，並無公法規定，而全由當事人之意思訂定者，縱其
    一方為執行公務者，仍屬私法上契約之範圍。此有最高法院六十一年台上字第一
    六七二號判例可資遵循。查被上訴人原受僱於上訴人，其任職期間工資、工時、
    休息、例假、休假、請假、退休及職業災害補償等相關事項，均依勞動基準法所
    訂標準辦理，勞動基準法未定事項，則依上訴人所訂立「各職類聘僱人員管理作
    業程序」辦理，俟上訴人訂立之「聘任及雇用人員工作規則」經桃園縣政府核備
    並由上訴人公告後，則依該規定辦理，並辦理勞動契約簽約事宜，如受僱人認「
    各職類聘僱人員管理作業程序」及「聘任及雇用人員工作規則」有損其權益者，
    尚得依法申請勞資爭議仲裁，有上訴人提出之臨時勞動契約書、協議書、國軍編
    制內及科技臨時聘僱人員管理作業規定、中山科學研究院聘僱人員工作規則在卷
    可稽，則兩造簽訂上開契約內容乃以上訴人為報酬給付行為，由被上訴人提供勞
    務為對待給付之雙務契約，其權利義務關係悉按勞動基準法之規定，雖該契約有
    以上訴人方訂立之「各職類聘僱人員管理作業程序」及「聘任及雇用人員工作規
    則」為其內容，惟觀之該等規定內容，關於兩造於勞動契約之權利義務亦大致與
    勞動基準法規定相同，且依協議書記載，上開二項規定乃因契約當事人意思表示
    一致而成為契約約定之一部，立約之時當事人並有選擇訂約與否或申請勞資爭議
    仲裁之自由，即被上訴人非必須受上開規定之限制，而毫無選擇餘地與上訴人訂
    立勞動契約，則兩造間勞動契約自非基於特別權力關係或行政命令之公法規定為
    之。參以上訴人自承被上訴人任職廠內電路板工場之化工技員，擔任電路晒板等
    工作，於任職期間並無對外行使公權力之權利或義務等語，足見兩造間勞動契約
    之訂立並非專以上訴人達成特定行政目的為目的。至上訴人抗辯被上訴人於受僱
    之時招考方式有一定限制，並有生活補助，且受有出國限制等節，亦屬上訴人基
    於與被上訴人間僱傭關係所為限制或對待給付之一部分，核與使接受行政給付者
    負合理之負擔或其他公法上對待給付之義務有別，亦不足使兩造間有何公法上權
    利義務之變動。揆諸前述，本件兩造間所訂定之契約應為私法契約而非公法契約
    。故被上訴人以上訴人終止勞動契約有未付預告期間工資情形發生爭執，自難謂
    非民事訴訟事件，即應由普通法院受理。從而，上訴人抗辯本件兩造所訂立者為
    行政契約，非屬民事法院管轄，原審就本件訴訟無審判權云云，即非可採。又按
    小額程序之第二審判決，依上訴意旨足認上訴為無理由者，得不經言詞辯論為之
    ，民事訴訟法第四百三十六條之二十九第二款亦有明文。本件上訴人之上訴既無
    理由，爰不經言詞辯論，逕予駁回其上訴。
四、末按，法院為訴訟費用之裁判時，應確定其費用額，民事訴訟法第四百三十六條
    之三十二第一項準用第四百三十六條之十九第一項並有明文。本件上訴人應負擔
    之第二審訴訟費用確定為新台幣（下同）九百五十六元（含裁判費八百二十元、
    送達郵費一百三十六元），爰判決如主文第二項所示。
五、依民事訴訟法第四百三十六條之三十二第一項、第二項、第四百三十六條之二十
    九第二款、第四百三十六條之十九第一項、第四百四十九條第一項、第七十八條
    ，判決如主文。
中      華      民      國    九十二    年     十一     月    二十七    日
                            臺灣桃園地方法院勞工法庭
~B審判長法官  邱瑞祥
~B法      官  劉佩宜
~B法      官  管靜怡
右為正本係照原本作成
本判決不得上訴
中      華      民      國    九十二    年     十二     月      一      日
~B法院書記官  趙芳媞


司法院資訊處製作；財團法人民間司法改革基金會備份。
